【裁判字號】    90,易緝,130
【裁判日期】    900726
【裁判案由】    偽造文書
【裁判全文】
臺灣板橋地方法院刑事判決                          九十年度易緝字第一三號
    公  訴  人  臺灣板橋地方法院檢察署檢察官
    被      告  甲○○
右列被告因偽造文書案件，經檢察官提起公訴（八十九年度偵字第一五五一五號），
本院判決如左：
    主  文
甲○○偽造署押，足以生損害於公眾及他人，處有期徒刑月，如易科罰金，以佰
元折算壹日。如附表所示偽造之「賴健鎮」署押均沒收。
    事  實
一、甲○○曾犯有恐嚇、竊盜等前科（均不構成累犯），詎猶不知悔改，於民國八十
    八年三月三十一日凌晨五時三十分許，在臺北縣三重市○○路○段一二三號前，
    因竊取路邊停車收費機硬幣箱內之硬幣，為臺北縣警察局三重分局光明派出所警
    員當場查獲（此部份業經本院八十九年度重簡字第一五二號判決確定），甲○○
    為掩飾自己之身分，竟冒用其堂弟賴健鎮之名義應訊，乃接續於同日上午六時二
    十五分許，在前開派出所製作偵訊（談話）筆錄時，偽造「賴健鎮」之簽名二枚
    、指印十枚、於逮捕通知書上偽造「賴健鎮」之簽名二枚、指印二枚、權利告知
    書上偽造「賴健鎮」之簽名一枚、指印一枚；其於同日下午三時五十分許，經警
    解送臺灣板橋地方法院檢察署時，復於該署檢察官之訊問筆錄內偽造「賴健鎮」
    之簽名一枚，足以生損害於司法機關偵查犯罪之正確性與賴健鎮本人之權益。嗣
    經本院審理八十八年度簡上字第一○九號案件時，將前開所捺指紋送請內政部警
    政署刑事警察局鑑定結果，發現與賴健鎮指紋不符，後再將前開指紋輸入指紋電
    腦自動析鑑系統比對，結果與該局檔存甲○○役男指紋卡之左拇指指紋相符，始
    知上情。
二、案經臺灣板橋地方法院檢察署檢察官自動檢舉偵查起訴。
    理  由
一、右揭犯罪事實，業據被告甲○○於本院審理時坦承不諱，核與證人賴健鎮與洪茂
    盛（即臺北縣政府路邊停車管處小組長）於本院八十八年度簡上字第一○九號八
    十八年七月二十二日訊問筆錄所述情形相符，此外並有如附表所示文件及本院八
    十八年度簡上字第一○九號卷內所附內政部警政署刑事警察局八十八年七月二十
    九日（八八）刑紋字第七二六三一號函所附（八八）（七）（二七）局紋字第七
    二九號鑑定書在卷可稽，堪認被告前揭自白與事實相符而足資採信。是本件事證
    明確，被告犯行堪以認定，應依法論科。
二、按刑法第二百十七條所稱之偽造署押，係指行為人冒用本人名義在文件上簽名或
    為民法第三條第三項所稱指印之類似簽名之行為者而言（最高法院四十年臺非字
    第二十號及八十年臺非字第二七七號判決可資參照），故核被告所為，係犯刑法
    第二百十七條之偽造署押罪。又被告經警查獲移送後，接續在如附表所示文件上
    偽造「賴健鎮」之多枚簽名及指印，核其行為之本質，乃本於單一犯意接續進行
    ，以實現一個犯罪構成要件之行為，而屬實質之單純一罪，應僅成立一個偽造署
    押罪，附予敘明。爰審酌被告之素行、犯罪之動機、目的、手段、所生危害及犯
    後坦承犯行態度尚屬良好等一切情狀，量處如主文所示之刑，並諭知易科罰金之
    折算標準，以資懲儆。末查被告行為後，刑法第四十一條業於九十年一月十日修
    正公布，同年月十二日生效，修正後刑法第四十一條第一項前段規定「犯最重本
    刑為五年以下有期徒刑以下之刑之罪，而受六個月以下有期徒刑或拘役之宣告，
    因身體、教育、職業、家庭之關係或其他正當事由，執行顯有困難者，得以一元
    以上三元以下折算一日，易科罰金。」，與修正前刑法第四十一條規定「犯最重
    本刑為三年以下有期徒刑以下之刑之罪，而受六個月以下有期徒刑或拘役之宣告
    ，因身體、教育、職業、家庭之關係，執行顯有困難者，得以一元以上三元以下
    折算一日，易科罰金。」不同。比較新舊法結果，以新法較有利於行為人，故依
    刑法第二條第一項前段規定，本件自應適用裁判時之法律即修正後刑法第四十一
    條第一項前段之規定，併此敘明。
三、被告所偽造如附表所示「賴健鎮」之署押，依刑法第二百十九條之規定，不問屬
    於犯人與否，均應為沒收之諭知。
據上論斷，應依刑事訴訟法第二百九十九條第一項前段，刑法第二百十七條第一項、
第二百十九條、修正後第四十一條第一項前段、第二條第一項前段，罰金罰鍰提高標
準條例第一條、第二條，判決如主文。
本案經檢察官李吉祥到庭執行職務
中      華      民      國      九十      年      七    月    二十六    日
                                      臺灣臺北地方法院刑事第一庭
                                          法  官  毛  崑  山
右正本證明與原本無異。
如不服本判決，應於判決送達後十日內，向本院提出上訴狀。
                                          書記官  章  宏  萱
中      華      民      國      九十      年      七    月    二十七    日
附表：
┌──┬──────────┬──────┬────┬─────────┐
│編號│偽造署押、指印之處所│種       類 │數    量│備              註│
├──┼──────────┼──────┼────┼─────────┤
│一  │臺北縣警察局三重分局│「賴健鎮」之│簽名共有│八十八年度偵字第八│
│    │光明派出所八十八年三│簽名及指印  │二枚及指│二六七號偵查卷內  │
│    │月三十一日之偵訊（談│            │印十枚  │                  │
│    │話）筆錄            │            │        │                  │
├──┼──────────┼──────┼────┼─────────┤
│二  │臺北縣警察局三重分局│「賴健鎮」之│簽名共有│同右              │
│    │八十八年三月三十一日│簽名及指印  │二枚及指│                  │
│    │逮捕通知書一件      │            │印二枚  │                  │
├──┼──────────┼──────┼────┼─────────┤
│三  │臺北縣警察局三重分局│「賴健鎮」之│簽名有一│同右              │
│    │八十八年三月三十一日│簽名及指印  │枚及指印│                  │
│    │權利告知書一件      │            │一枚    │        │
├──┼──────────┼──────┼────┼─────────┤
│四  │檢察官八十八年三月三│「賴健鎮」之│簽名一枚│同右              │
│    │十一日訊問筆錄      │簽名        │        │                  │
└──┴──────────┴──────┴────┴─────────┘
附錄本案論罪科刑法條全文：
刑法第二百十七條
  偽造印章、印文或署押，足以生損害於公眾或他人者，處三年以下有期徒刑。
  盜用印章、印文或署押，足以生損害於公眾或他人者，亦同。


司法院資訊處製作；財團法人民間司法改革基金會備份。
